【裁判字號】    98,訴,996
【裁判日期】    980813
【裁判案由】    違反毒品危害防制條例
【裁判全文】
臺灣彰化地方法院刑事判決               98年度訴字第996號
公  訴  人  臺灣彰化地方法院檢察署檢察官
被      告  甲○○
                    號
                    （另案在臺灣雲林第二監獄執行中）
上列被告因違反毒品危害防制條例案件，經檢察官提起公訴（98
年度毒偵字第804 號、第920 號、第1051號、第1059號），本院
逕以簡式審判程序判決如下：
    主  文
甲○○施用第一級毒品，累犯，處有期徒刑玖月。又施用第一級
毒品，累犯，處有期徒刑捌月。又施用第二級毒品，累犯，處有
期徒刑陸月。又施用第一級毒品，累犯，處有期徒刑捌月，扣案
第一級毒品海洛因乙包（驗餘淨重零點貳柒壹公克）沒收銷燬
之。應執行有期徒刑壹年陸月，扣案第一級毒品海洛因乙包（驗
餘淨重零點貳柒壹公克）沒收銷燬之。
    犯罪事實
一、甲○○前於民國92年間，因施用第一級毒品案件，經本院以
    92年度毒聲字第462 號刑事裁定送觀察、勒戒後，認無繼續
    施用毒品之傾向，於92年4 月16日執行完畢釋放，並由臺灣
    彰化地方法院檢察署檢察官以92年度毒偵字第156 號為不起
    訴處分確定。又於93年間，因連續施用第一級毒品案件，經
    本院以93年度訴字第474 號刑事判決判處有期徒刑8 月，緩
    刑3 年，緩刑期內付保護管束確定；於95年間，因連續施用
    第一級毒品案件，經本院以95年度訴字第1021號刑事判決判
    處有期徒刑10月確定，並經本院以95年度撤緩字第63號刑事
    裁定撤銷前開緩刑；於95年間，因施用第一級毒品案件，經
    本院以95年度訴字第1630號刑事判決判處有期徒刑10月確定
    。嗣經本院以96年度聲減字第1375號刑事裁定分別減刑為有
    期徒刑4 月、5 月、5 月，後二罪並定應執行刑為有期徒刑
    9 月確定後與第一罪接續執行，於96年10月30日縮刑期滿執
    行完畢。詎仍不知悔改，復基於施用第一級毒品海洛因及第
    二級毒品甲基安非他命之犯意，分別為下列犯行：
（一）於98年2 月13日晚上7 、8 時許，在其位於彰化縣彰化市
      ○○路○ 段146 巷73號之住處，以將海洛因及甲基安非他
      命置於針筒內加水混合注射手臂血管之方式，同時施用第
      一級毒品海洛因及第二級毒品甲基安非他命1 次（注筒已
      丟棄）。
（二）於98年3 月15日下午5 時許，在上址，以將海洛因置於針
      筒內加水混合注射手臂血管之方式，施用第一級毒品海洛
      因1 次（針筒已丟棄）。
（三）於98年3 月29日下午7 、8 時許，在上址，以將甲基安非
      他命置於玻璃管內燒烤產生煙霧而吸食之方式，施用第二
      級毒品甲基安非他命1 次（玻璃吸食器已丟棄）。
（四）於98年3 月29日下午8 時許，在上址，以將海洛因摻入香
      菸內點燃吸食之方式，施用第一級毒品海洛因1 次。
      嗣於(一)98年2 月14日（起訴書誤載為4 日）上午11時許，
      為警在南投縣草屯鎮○○路603 號查獲，經警得其同意採
      集尿液送驗，結果呈可待因、嗎啡、安非他命、甲基安非
      他命陽性反應；(二)98年3 月17日因列管為毒品人口且手臂
      有針筒注射痕跡，經警得其同意採尿送驗，結果呈可待因
      、嗎啡陽性反應；(三)98年3 月30日下午1 時30分許，因行
      跡可疑，為警在彰化縣彰化市○○路36巷查獲，並扣得其
      所有供施用之第一級毒品海洛因1 包（驗餘淨重0.2713公
      克），於同日下午3 時許，經警得其同意採集尿液送驗，
      結果呈可待因、嗎啡、安非他命、甲基安非他命陽性反應
      ，始偵知上情。
二、案經南投縣政府警察局草屯分局報告臺灣南投地方法院檢察
    署檢察官呈請臺灣高等法院臺中分院檢察署檢察長核轉臺灣
    彰化地方法院檢察署檢察官偵查暨彰化縣警察局彰化分局、
    和美分局報告臺灣彰化地方法院檢察署檢察官偵查及自動簽
    分後起訴。
    理  由
一、按除被告所犯為死刑、無期徒刑、最輕本刑為3 年以上有期
    徒刑之罪或高等法院管轄第一審案件者外，於刑事訴訟法第
    273 條第1 項程序進行中，被告先就被訴事實為有罪之陳述
    時，審判長得告知被告簡式審判程序之旨，並聽取當事人、
    代理人、辯護人及輔佐人之意見後，裁定進行簡式審判程序
    ；除簡式審判程序、簡易程序及第376 條第1 款、第2 款所
    列之罪之案件外，第一審應行合議審判，刑事訴訟法第273
    條之1 第1 項、第284 條之1 分別定有明文。本件被告甲○
    ○所犯係死刑、無期徒刑、最輕本刑為3 年以上有期徒刑或
    高等法院管轄第一審案件以外之罪，並於本院行準備程序時
    就被訴事實為有罪之陳述，本院合議庭依前揭規定，經評議
    結果，裁定改由受命法官獨任行簡式審判程序，先予敘明。
二、上開犯罪事實，業據被告甲○○於警偵訊及本院準備程序、
    審理時坦承不諱（詳臺灣彰化地方法院檢察署98年度毒偵字
    第920 號偵查卷宗第4 頁、98年度毒偵字第804 號偵查卷宗
    第6 頁、第25頁、第35頁至第36頁、本院98年7 月30日準備
    程序筆錄第2 頁、同日審判筆錄第4 頁至第5 頁）。且被告
    於98年2 月14日上午11時許，經警得其同意採集尿液送驗，
    結果呈可待因、嗎啡、安非他命、甲基安非他命陽性反應；
    於98年3 月17日，因列管為毒品人口且手臂有針筒注射痕跡
    ，經警得其同意採尿送驗，結果呈可待因、嗎啡陽性反應；
    於98年3 月30日下午1 時30分許，因行跡可疑，為警在彰化
    縣彰化市○○路36巷查獲，於同日下午3 時許，經警得其同
    意採集尿液送驗，結果呈可待因、嗎啡、安非他命、甲基安
    非他命陽性反應等情，復有中山醫學大學附設醫院藥物檢測
    中心尿液檢驗報告、南投縣政府警察局草屯分局查獲毒品犯
    罪嫌疑人尿液採驗作業管制紀錄表（詳南投縣政府警察局草
    屯分局刑案偵查卷宗第2 頁、第3 頁）、彰化縣警察局和美
    分局委託檢驗尿液代號與真實姓名對照認證單、詮昕科技股
    份有限公司濫用藥物尿液檢驗報告、手臂有針筒注射痕跡之
    照片（詳臺灣彰化地方法院檢察署98年度毒偵字第920 號偵
    查卷宗第5 頁、第6 頁、第7 頁）、彰化縣警察局彰化分局
    委託檢驗尿液代號與真實姓名對照認證單、詮昕科技股份有
    限公司濫用藥物尿液檢驗報告、照片（詳臺灣彰化地方法院
    檢察署98年度毒偵字第804 號偵查卷宗第11頁、第12頁、第
    31頁）在卷可稽。此外，復有經警於98年3 月30日下午1 時
    30分許，在彰化縣彰化市○○路36巷查扣之白色粉末1 包扣
    案可稽，而該扣案之白色粉末1 包，經送請行政院衛生署草
    屯療養院鑑驗結果，確檢出第一級毒品海洛因成分，驗餘淨
    重0.2713公克一節，復有扣押筆錄、扣押物品目錄表及行政
    院衛生署草屯療養院草療鑑字第0980400217號鑑定書在卷可
    按（詳臺灣彰化地方法院檢察署98年度毒偵字第804 號偵查
    卷宗第7 頁至第10頁、第37頁），足認被告自白與事實相符
    ，本件事證明確，被告犯行洵堪認定。
三、按施用第一、二級毒品為犯罪行為，毒品危害防制條例第10
    條定有處罰明文。故施用第一、二級毒品者，依前揭規定本
    應科以刑罰，惟基於刑事政策，對合於一定條件之施用者，
    則依同條例第20條、第23條之規定，施以觀察、勒戒或強制
    戒治之保安處分。又毒品危害防制條例於92年7 月9 日修正
    公佈，自93年1 月9 日施行，其中第20條、第23條將施用毒
    品之刑事處遇程式，區分為「初犯」、「5 年內再犯」及「
    5 年後再犯」。依其立法理由之說明：「初犯」，經觀察、
    勒戒或強制戒治後，應為不起訴處分或不付審理之裁定；經
    觀察、勒戒或強制戒治執行完畢釋放後，「5 年內再犯」者
    ，因其再犯率甚高，原實施之觀察、勒戒及強制戒治既已無
    法收其實效，爰依法追訴或裁定交付審理。至觀察、勒戒或
    強制戒治執行完畢釋放後，「5 年後再犯」者，前所實施之
    觀察、勒戒或強制戒治已足以遮斷其施用毒品之毒癮，為期
    自新及協助其斷除毒癮，仍適用「初犯」規定，先經觀察、
    勒戒或強制戒治之程序。從而依修正後之規定，僅限於「初
    犯」及「5 年後再犯」二種情形，始應先經觀察、勒戒或強
    制戒治之程序。倘被告於5 年內已再犯，經依法追訴處罰，
    縱其第3 次（或第3 次以上）再度施用毒品之時間，在初犯
    經觀察、勒戒或強制戒治執行完畢釋放5 年以後，已不合於
    「5 年後再犯」之規定，且因已於「5 年內再犯」，顯見其
    再犯率甚高，原實施觀察、勒戒或強制戒治，已無法收其實
    效，即應依該條例第10條處罰（最高法院97年度第5 次刑事
    庭會議決議參照）。查本件被告前於92年間，因施用第一級
    毒品案件，經本院以92年度毒聲字第462 號刑事裁定送觀察
    、勒戒後，認無繼續施用毒品之傾向，於92年4 月16日執行
    完畢釋放，並由臺灣彰化地方法院檢察署檢察官以92年度毒
    偵字第156 號為不起訴處分確定。又於93年間，因連續施用
    第一級毒品案件，經本院以93年度訴字第474 號刑事判決判
    處有期徒刑8 月，緩刑3 年，緩刑期內付保護管束確定；於
    95年間，因連續施用第一級毒品案件，經本院以95年度訴字
    第1021號刑事判決判處有期徒刑10月確定，並經本院以95年
    度撤緩字第63號刑事裁定撤銷前開緩刑；於95年間，因施用
    第一級毒品案件，經本院以95年度訴字第1630號刑事判決判
    處有期徒刑10月確定等情，此有臺灣高等法院被告前案紀錄
    表在卷可憑，則被告此次所為本案上開施用第一級毒品海洛
    因及第二級毒品甲基安非他命之犯行，雖在初犯經觀察、勒
    戒執行完畢即92年4 月16日釋放5 年以後，惟被告於初犯經
    觀察、勒戒執行完畢釋放5 年內之93、95年間，再犯施用毒
    品罪，經依法追訴處罰並分別判處有期徒刑8 月、10月、10
    月確定在案，則依上開最高法院刑事庭會議決議意旨，已不
    合於「5 年後再犯」之規定，而係符合毒品危害防制條第23
    條第2 項所定之追訴要件，是被告所為本件施用第一級毒品
    海洛因及第二級毒品甲基安非他命之犯行，即無「初犯」規
    定之適用，自毋須再重新施予觀察、勒戒或強制戒制之處遇
    程序，而應直接訴追處罰。
四、再按海洛因、甲基安非他命為毒品危害防制條例第2 條第2
    項第1 、2 款所規定之第一、二級毒品，被告施用海洛因、
    甲基安非他命之行為，核係犯毒品危害防制條例第10條第1
    、2 項施用第一、二級毒品罪。被告為供施用而持有該毒品
    之低度行為，應各為施用之高度行為所吸收，不另論罪。被
    告如犯罪事實欄一之（一）所示犯行，係以一行為同時施用
    第一級、第二級毒品，為想像競合犯，依刑法第55條之規定
    ，應從一重之施用第一級毒品罪處斷（最高法院97年度臺上
    字第1895、2434號判決意旨參照）。另被告所犯如犯罪事實
    欄一之（一）至（四）所示各該犯行，犯意各別，行為互異
    ，應分論併罰。第查，被告曾於93年間，因連續施用第一級
    毒品案件，經本院以93年度訴字第474 號刑事判決判處有期
    徒刑8 月，緩刑3 年，緩刑期內付保護管束確定；於95年間
    ，因連續施用第一級毒品案件，經本院以95年度訴字第1021
    號刑事判決判處有期徒刑10月確定，並經本院以95年度撤緩
    字第63號刑事裁定撤銷前開緩刑；於95年間，因施用第一級
    毒品案件，經本院以95年度訴字第1630號刑事判決判處有期
    徒刑10月確定。嗣經本院以96年度聲減字第1375號刑事裁定
    分別減刑為有期徒刑4 月、5 月、5 月，後二罪並定應執行
    刑為有期徒刑9 月確定後與第一罪接續執行，於96年10月30
    日縮刑期滿執行完畢，有臺灣高等法院被告前案紀錄表1 紙
    在卷可按，被告於受有期徒刑執行完畢後5 年內又故意再犯
    本案之4 罪，均為累犯，應均依刑法第47條第1 項規定，各
    加重其刑。爰審酌被告曾因施用毒品經送觀察、勒戒，仍未
    知警惕，再犯本案之罪，足見其雖經觀察、勒戒治療程序，
    仍未徹底戒除惡習遠離毒害，顯未能善體國家設置觀察、勒
    戒機構，協助毒品施用者戒除毒害之良法美意，復曾因施用
    毒品經法院判刑，惟念及施用毒品本質上係戕害自身健康之
    行為，尚未嚴重破壞社會秩序或侵害他人權益，暨其犯罪之
    動機、目的、所生危害及犯罪後坦承犯行，犯後態度良好等
    一切情狀，分別量處如主文所示之刑，並定應執行刑，以示
    懲儆。至扣案之第一級毒品海洛因1 包，驗餘淨重0.2713公
    克，係毒品危害防制條例第2 條第2 項第1 款所定之第一級
    毒品，為違禁物，應依同條例第18條第1 項前段之規定，沒
    收銷燬之。而被告持以施用海洛因所用之注射針筒，及持以
    施用甲基安非他命所用之玻璃吸食器，據被告陳稱均已丟棄
    ，且前開注射針筒及玻璃吸食器均未經扣案，亦乏證據足資
    證明前開物品尚未滅失，復均非屬違禁物，為免執行困難，
    本院自不為沒收之諭知，併此敘明。
據上論斷，應依刑事訴訟法第273 條之1 第1 項、第299 條第1
項前段，毒品危害防制條例第10條第1 項、第2 項、第18條第1
項前段，刑法第11條前段、第47條第1 項、第51條第5 款，判決
如主文。
本案經檢察官蔡明達到庭執行職務。
中    華    民    國    98    年    8     月    13    日
                  刑事第四庭  法  官 游秀雯
以上正本證明與原本無異。
如不服本判決應於收受判決後10日內向本院提出上訴書狀，並應
敘述具體理由。其未敘述上訴理由者，應於上訴期間屆滿後20日
內向本院補提理由書 (均須按他造當事人之人數附繕本)「 切勿
逕送上級法院」。
中    華    民    國    98    年    8     月    13    日
                              書記官  謝志鑫
附錄本案論罪科刑法條全文：
毒品危害防制條例第10條
施用第一級毒品者，處 6 月以上 5 年以下有期徒刑。
施用第二級毒品者，處 3 年以下有期徒刑。


司法院資訊處製作；財團法人民間司法改革基金會備份。
